臺灣基隆地方法院刑事判決　　　　　　　　　　　　　九十三年度訴字第四九七號
　　公　訴　人　臺灣基隆地方法院檢察署檢察官
　　被　　　告　甲○○　男　二.
右列被告因違反洗錢防制法，經檢察官提起公訴（九十三年度偵緝字第一二六號），
本院合議庭評議由受命法官獨任以簡式審判程序進行審理，並判決如左：
    主      文
甲○○共同洗錢，處有期徒刑月，如易科罰金，以佰元折算壹日。緩刑年。所
得財物新臺幣玖仟元沒收，如全部或一部不能沒收時，以其財產抵償之。
    事      實
一、緣甲○○透過友人鄭淑珍（年籍不詳，未據檢察官起訴）之引薦，得知可以自己
    郵局帳戶質押換取現金使用，並可預見以郵局帳戶質押換取現金後，自己帳戶可
    能會被用在掩飾他人犯常業詐欺取財等重大犯罪所得財物乙途；乃甲○○竟因需
    款孔急，而在不違背其本意之情形下，與姓名年籍不詳化名「黃智宗」之成年男
    子及其他不詳成年成員基於共同掩飾他人從事常業詐欺取財等重大犯罪所得財物
    之故意，先依鄭淑珍轉知之電話號碼去電與「黃智宗」取得聯繫，再依「黃智宗
    」之指示，於民國九十年八月間某日，前往雲林縣斗六市郵局對面之菜市場內，
    將自己在中華郵政所開設，局號為０三００００─二、帳號為一０三二０二─六
    之郵政儲金存摺簿、提款卡及密碼交付與「黃智宗」，供該詐騙集團作為存、提
    款及匯款使用，以此方式換取新臺幣（下同）九千元之現金以解決自己之燃眉之
    急。前揭詐騙集團取得甲○○之上開帳戶後，旋利用該帳戶從事常業詐欺之行為
    ，其方法係先冒用「錦興集團有限公司」名義以寄發大量「中獎」之不實廣告與
    不特定之消費大眾，以此方式誘使不特定且不知情之民眾，依廣告所載內容去電
    與詐騙集團取得聯繫，繼之陷於錯誤，而依詐騙集團之指示，陸續將稅金、會費
    等各項費用匯入詐騙集團指定之帳戶內；適有乙○○○因詐騙集團所寄發之上開
    廣告而去電與化名「陳世昌」之詐騙集團成年成員取得聯繫，「陳世昌」乃向乙
    ○○○訛稱渠已「中獎」，使乙○○○陷於錯誤，先依「陳世昌」之指示，分別
    於九十年十月十一日、九十年十月十二日，將現金新臺幣（下同）七萬元分二次
    匯入林清權（林清權涉案之部分，刻由臺灣雲林地方法院審理中）之帳戶內；嗣
    乙○○○再去電與化名「魏家豪」之詐騙集團成年成員取得聯繫，「魏家豪」乃
    續向乙○○○傳遞不實之訊息，謊稱乙○○○可加入成為會員，使乙○○○陷於
    錯誤，再依「魏家豪」之指示，於九十年十月十二日，再將現金十萬元匯入甲○
    ○之上開帳戶內。嗣乙○○○因遲遲未見「錦興集團有限公司」依約撥給所稱之
    獎金，又因詐騙集團成員再度要求乙○○○匯入不足之會款，乙○○○始心生警
    惕而報警查獲上情。
二、案經臺灣板橋地方法院檢察署呈請臺灣高等法院檢察署令轉臺灣基隆地方法院檢
    察署檢察官偵查起訴後，本院合議庭評議因受命法官獨任以簡式審判程序進行審
    理。
    理      由
壹、程序事項
    查本件被告甲○○所犯者非為死刑、無期徒刑、最輕本刑為三年以上有期徒刑之
    罪或高等法院管轄第一審案件，其於準備程序進行中，先就被訴事實為有罪之陳
    述，經告知其簡式審判程序之旨，並聽取公訴人之意見後，本院業已依刑事訴訟
    法第二百七十三條之一第一項之規定，裁定由受命法官獨任以簡式審判程序進行
    本案之審理。
貳、實體事項
一、本院認定被告甲○○犯罪所憑之證據
    右揭事實業據被告甲○○於本院審理時坦承不諱，核與告訴人乙○○○指述之情
    節相符，且有客戶基本資料查詢單（戶名：甲○○；局號：０三００００─二；
    帳號：一０三二０二─六），客戶歷史交易清單、告訴人提出之「歐錦興集團有
    限公司」廣告、中將單各乙紙及匯款單三紙在卷可佐。查幾近年來，犯罪集團或
    以抽中獎項須先繳納稅金為由，或以退領項款為由，或以簡便貸款須先繳納律師
    費、印花稅等費用為由，有計劃且大規模的利用「人頭帳戶」向不特定社會大眾
    詐欺取財之案件，每多有耳聞，實屬層出不窮；又現今金融機構開立帳戶之手續
    ，每亦極為簡便，國人倘有開戶使用之需求，實無借用或買受他人帳戶使用之必
    要，準此，向他人買受或借用帳戶使用者，其目的不外乎係在規避檢警人員之查
    緝；而被告乃具有辨別事理能力之成年男子，此有被告年籍在卷可參，則被告就
    該詐騙集團向其收購或拿取帳戶之目的，係在掩飾他人犯常業詐欺取財等重大犯
    罪所得財物之用乙節，斷無欠缺認知或判斷能力之理，乃被告在可以「合理預見
    」「黃智宗」換取帳戶之目的，係為掩飾他人犯常業詐欺取財等重大犯罪所得財
    物之情形下，仍決意將上開帳戶交付與「黃智宗」使用，顯見為「黃智宗」隱匿
    他人重大犯罪所得財物結果之發生，並不違背被告之本意，從而，無論被告就「
    黃智宗」犯罪行為之細節及其態樣，在主觀上有無明確之認知，依刑法第十三條
    第二項之規定，被告仍屬有犯罪之故意。綜上研析，本院因認被告自白與事實相
    符，可以採信；準此，本件事證明確，被告掩飾他人因重大犯罪所得財物之犯行
    ，洵堪認定。
二、法律適用及刑之酌科、加、減：
  (一)按行為後法律有變更者，適用裁判時之法律，但裁判前之法律有利於行為人者，
　　適用最有利於行為人之法律，刑法第二條第一項定有明文。查被告行為（九十年
    八月）後，洗錢防制法業經於九十二年二月六日修正公布，並自修正公布後六個
    月施行（洗錢防制法第十五條規定參照）。原洗錢防制法就掩飾自己或他人重大
    犯罪所得財物或財產上利益，並未區分其行為之嚴重性而予以高低度之處罰，而
    係一律規定「洗錢者，處五年以下有期徒刑，得併科新臺幣三百萬元以下罰金」
    ，此觀之原洗錢防制法第二條第一款、第九條第一項之文義即明；而修正後洗錢
    防制法，則就掩飾自己或他人重大犯罪所得財物或財產上利益，為不同之處罰規
    範：(1)掩飾因自己重大犯罪所得財物或財產上利益者，依修正後洗錢防制法第九
    條第一項之規定，係處五年以下有期徒刑，得併科新臺幣三百萬元以下罰金；(2)
    掩飾因他人重大犯罪所得財物或財產上利益者，依修正後洗錢防制法第九條第二
    項之規定，則係處七年以下有期徒刑，得併科新臺幣五百萬元以下罰金。比較新
    舊法律適用之結果，被告提供自己帳戶以掩飾因他人重大犯罪所得財物之行為，
    自以適用修正前洗錢防制法第九條第一項之規定較有利於被告，依刑法第二條第
    一項但書規定，本院自應適用修正前洗錢防制法第九條第一項之規定為被告論罪
    科刑之依據，合先說明。
  (二)按「洗錢」者，乃指掩飾或隱匿因自己或他人重大犯罪所得財物或財產上利益之
    行為，修正前洗錢防制法第二條第一款定有明文。查「黃智宗」等人係以被告所
    提供之郵局帳戶，掩飾自己從事常業詐欺取財罪所得之財物；被告提供上開銀行
    帳戶以供「黃智宗」等人掩飾其從事常業詐欺取財重大犯罪所得財物，核其所為
    ，自係犯修正前洗錢防制法第九條第一項之洗錢罪。查被告及案外人「黃智宗」
    等詐騙集團成年成員間，有犯意之聯絡及行為之分擔，均為共同正犯。又被告於
    審判中自白，應依修正前洗錢防制法第九條第四項之規定，減輕其刑。本院審酌
    被告因需款孔急而提供帳戶洗錢，既助長他人犯罪，又增加查緝困難，危害他人
    財產安全及社會穩定，本應予以重懲，然衡酌被告乃因經濟狀況不佳，一時失慮
    而為本件犯行，其犯罪手段亦非暴戾，及其犯罪後坦承犯行、態度堪稱良好等一
    切情狀，認檢察官具體求處有期徒刑一年六月，猶嫌過重，為期罪刑相當，爰量
    處如主文所示之刑，併諭知易科罰金之折算標準。末查，被告前未曾受有期徒刑
    以上刑之宣告，此有臺灣高等法院被告全國前案紀錄表在卷可按，其因一時失慮
    ，偶罹刑典，經此偵審程序及科刑判決之教訓，信當知所警惕，而無再犯之虞，
    本院因認所宣告之刑，以暫不執行為適當，爰併諭知緩刑三年，以觀後效。末按
    犯洗錢防制法之罪者，因犯罪所得財物，不問屬於犯人與否，沒收之，如全部或
    一部不能沒收時，追徵其價額或以其財產抵償之，所謂因犯罪所得財物，包括因
    犯罪取得之報酬在內，修正前洗錢防制法第十二條第一項、第四條第二款分別定
    有明文，從而，被告以其帳戶所換取之九千元現金，自應予以宣告沒收，如全部
    或一部不能沒收時，以其財產抵償之。
據上論斷，應依刑事訴訟法第二百七十三條之一第一項、第二百九十九條第一項前段
，修正前洗錢防制法第九條第一項、第四項後段、第十二條第一項，刑法第十一條前
段、第二條第一項但書、第二十八條、第四十一條第一項前段、第七十四條第一款，
罰金罰鍰提高標準條例第二條，判決如主文。
本案經檢察官王亞樵到庭執行職務。
中      華      民      國      九十三      年      九      月  二十二  日
                                臺灣基隆地方法院刑事第四庭
                                    法  官    王  慧  惠
右正本證明與原本無異。
對於本件判決如有不服，應於收受送達後十日內，向本院提出上訴書狀，上訴於臺灣
高等法院，並按他造當事人之人數附具繕本。
                                    書記官    王  月  娥
中      華      民      國      九十三      年      九      月  二十二  日
附錄論罪法條：
洗錢防制法第九條第一項
洗錢者，處五年以下有期徒刑，得併科新臺幣三百萬元以下罰金。
